【裁判字號】    89,豐簡上,119
【裁判日期】    890630
【裁判案由】    過失傷害
【裁判全文】
臺灣臺中地方法院刑事判決                      八十九年度豐簡上字第一一九號
    上  訴  人  甲○○
    即  被  告
右上訴人因過失傷害案件，不服台灣台中地方法院豐原簡易庭八十九年度豐簡字第五
二號中華民國八十九年一月十七日第一審簡易判決（聲請案號：台灣台中地方法院檢
察署八十八年度偵字第二二八二九號），提起上訴，本院合議庭為第二審判決如左：
    主      文
原判決撤銷。
甲○○過失傷害人，處有期徒刑肆月，如易科罰金，以參佰元折算壹日。
    事      實
一、甲○○於民國（下同）八十八年六月十五日晚間某時飲用酒類後，已不能安全駕
    駛動力交通工具，仍於翌日零時許，騎乘車牌號碼ＦＢＹ─○九三號機車（公共
    危險部分業於八十八年十月二十二日經本院台中簡易庭八十八年度中簡字第一七
    五二號判處有期徒刑三月確定），沿台中市○○區○○路，由太原路往東山路方
    向行駛，行經同市○○路一○七之十四號前，本應注意汽車在畫有分向線限制之
    路段，不得駛入來車之車道內；行車速度在市區道路，時速不得超過四十公里及
    汽車行駛時，駕駛人應注意車前狀況，並隨時採取必要之安全措施，且依當時天
    氣晴朗，有夜間照明設備，沿路視線良好，並無不能注意之情形，竟疏未注意車
    前狀況，貿然以時速七十公里之速度行駛並越過對向車道，適有乙○○駕駛車牌
    號碼ＮＸ─一四四○號自小客車自對向駛來，因乙○○亦以時速五十至六十公里
    之速度超速行駛，且疏未注意於對向有來車交會時，不得超車之規定，貿然超車
    ，致閃避不及，與甲○○之機車發生擦撞後，乙○○失控衝撞對向由丙○○駕駛
    之車牌號碼Ｒ九─六六三七號自小客車，乙○○因上開撞擊而受有頭部外傷及右
    前額多處撕裂傷等傷害。
二、案經乙○○訴請台灣台中地方法院檢察署檢察官聲請簡易判決處刑。
    理      由
一、右揭事實業據上訴人即被告（下稱被告）甲○○坦承不諱，核與告訴人乙○○指
    述情節相符，並有交通事故現場圖及順天綜合醫院診斷書乙紙附卷可稽。又被告
    於肇事後，經警當場檢測其酒精測定值為每公升○．八九毫克，超過道路交通安
    全規則第一百十四條第二款所規定之○．二五毫克甚多，此有酒精濃度測定值乙
    紙在卷可憑，顯見被告已不能安全駕駛動力交通工具，本即不得騎乘機車。又按
    汽車行駛時，駕駛人應注意車前狀況，並隨時採取必要之安全措施；行車速度在
    市區道路，時速不得超過四十公里；汽車在畫有分向線限制之路段，不得駛入來
    車之車道內，道路交通安全規則第九十三條第一項第一款、第九十四條第三項、
    第九十七條第二款、第一百零一條第三款分別定有明文。被告於上開時地騎乘機
    車，自應注意上開規定，且依當時天氣晴朗，夜間有照明設備，沿途視線良好等
    情況，並無不能注意之情形，竟疏未注意車前狀況，以時速七十公里之速度貿然
    駛入來車車道，致告訴人乙○○閃避不及而先與被告所騎乘之機車發生擦撞後，
    失控撞擊來向由丙○○所駕駛之自小客車，造成告訴人受有頭部外傷及右前額多
    處撕裂傷等傷害，被告之行為自有過失。雖告訴人超速行駛且疏未注意對向有無
    來車相會時不得超車亦與有過失，但被告仍難卸其過失之責，而被告過失行為與
    告訴人之傷害間又具有相當因果關係。本件事證明確，被告犯行實堪認定。
二、被告上訴意旨辯稱：本件事故，就酒後駕車公共危險犯行已遭判處有期徒刑三月
    確定，就過失傷害部分又遭原審判處有期徒刑四月，量刑實為過重，公共危險判
    決應已包含過失傷害犯行，是就過失傷害犯行不應再予論罪科刑云云。惟按被告
    服用酒類，不能安全駕駛動力交通工具而駕駛，途中又因過失肇事而致告訴人受
    傷，係犯刑法第一百八十五條之三規定之服用酒類，不能安全駕駛動力交通工具
    而駕駛罪及同法第二百八十四條第一項過失傷害罪，被告所犯前後二罪，犯罪構
    成要件不同，係各別實現二個獨立犯罪行為; 又在犯罪評價上，酒後駕車所侵害
    之法益為社會之公共安全，過失傷害所侵害之法益為個人身體之安全，二罪不具
    保護法益同一性，二者僅於撞人之時點與與場所合致而已，顯係二個獨立的犯罪
    行為，自應予分論併罰。被告以酒後駕車公共危險部分應已包含過失傷害，認本
    件不應再論罪科刑而提起上訴，自無理由。
三、核被告所為係犯刑法第二百八十四條第一項前段之過失傷害罪。被告酒醉駕車因
    而致人受傷，應依道路交通管理處罰條例第八十六條第一項之規定加重其刑。原
    審以被告罪證明確予論罪科刑，固非無見，惟原判決就被告係酒後駕車因而致人
    受傷應予加重其刑及告訴人亦與有過失之部分均漏未審究，被告以原審量刑過重
    而提起上訴，雖無理由，但原判決既有上述可議之處，即屬無可維持，應由本院
    予以撤銷改判。爰審酌被告對本件車禍之過失程度、犯罪所生之危害及犯罪後之
    態度等一切情狀，量處如主文所示之刑，並諭知易科罰金之折算標準，以示懲儆
    。
四、被告經合法傳喚，無正當理由不到庭，爰不待其陳述逕行判決，併此敘明。
據上論斷，應依刑事訴訟法第四百五十五條之一第一項、第三項、第三百六十九條、
第三百七十一條、第二百九十九條第一項前段，刑法第二百八十四條第一項前段、第
四十一條，道路交通管理處罰條例第八十六條第一項，罰金罰鍰提高標準條例第一條
前段、第二條，判決如主文。
中    華    民    國       八十九      年     六      月      三十      日
                           臺灣臺中地方法院刑事第二庭
                           審判長  法  官  蔡  名  曜
                                   法  官  林  靜  芬
                                   法  官  劉  麗  瑛
右正本證明與原本無異。
本件不得上訴。
                                   書記官
中    華    民    國       八十九      年     六      月      三十      日


司法院資訊處製作；財團法人民間司法改革基金會備份。
